臺灣桃園地方法院刑事判決
                                  110年度審交訴字第182號
公  訴  人  臺灣桃園地方檢察署檢察官
被      告  徐義明


上列被告因肇事遺棄罪等案件，經檢察官提起公訴（110 年度偵
字第29496 號），被告於本院準備程序進行中，就被訴事實為有
罪之陳述，經本院告知簡式審判程序意旨，並聽取當事人之意見
後，本院合議庭裁定由受命法官獨任依簡式審判程序審理，判決
如下：
    主  文
徐義明汽車駕駛人，無駕駛執照駕車，因過失傷害人，處拘役伍
拾日，如易科罰金，以新臺幣壹仟元折算壹日；又駕駛動力交通
工具發生交通事故，致人傷害逃逸，累犯，處有期徒刑柒月。
    事實及理由
一、犯罪事實：
    本案犯罪事實引用檢察官起訴書之記載（如附件）。
二、證據名稱：
  ㈠被告徐義明於警詢及本院審理時之自白。
  ㈡告訴人許卉姍於警詢及偵訊時之證述。
  ㈢大園敏盛醫院診斷證明書、道路交通事故現場草圖、道路交
    通事故現場圖、道路交通事故調查報告表㈠㈡、肇事現場暨車
    損蒐證照片、告訴人傷勢蒐證照片、車輛詳細資料報表、監
    視錄影畫面暨檔案光碟。
三、新舊法比較：
　　按行為後法律有變更者，適用行為時之法律，但行為後之法
    律有利於行為人者，適用最有利於行為人之法律，刑法第2
    條第1 項定有明文。查被告行為後，刑法第185 條之4 業經
    修正，並於民國110 年5 月28日公布，於同年月30日施行。
    修正前刑法第185 條之4 規定：「駕駛動力交通工具肇事，
    致人死傷而逃逸者，處1 年以上7 年以下有期徒刑。」，修
    正後則規定：「駕駛動力交通工具發生交通事故，致人傷害
    而逃逸者，處6 月以上5 年以下有期徒刑；致人於死或重傷
    而逃逸者，處1 年以上7 年以下有期徒刑。犯前項之罪，駕
    駛人於發生交通事故致人死傷係無過失者，減輕或免除其刑
    。」，依修正前規定，不分行為人（駕駛人）之犯罪情節輕
    重，其法定刑一律為「1 年以上7 年以下有期徒刑」；修正
    後則按犯罪情節輕重，如行為人致人受輕傷而逃逸者「處6
    月以上5 年以下有期徒刑」，若致人於死或重傷而逃逸者「
    處1 年以上7 年以下有期徒刑」；且行為人於發生交通事故
    致人死傷係無過失者，則可減輕或免除其刑。經比較後，以
    修正後之規定較有利於被告，依刑法第2 條第1 項但書規定
    ，應適用行為後之刑法第185 條之4 論處。
四、論罪科刑：
  ㈠按汽車駕駛人，無駕駛執照駕車、酒醉駕車，因而致人受傷
    或死亡，依法應負刑事責任者，加重其刑至二分之一，道路
    交通管理處罰條例第86條第1 項定有明文。依其文義觀察，
    係就刑法第276 條第1 項之過失致人於死罪、同條第2 項之
    業務過失致人於死罪，同法第284 條第1 項之過失傷害（及
    致重傷）罪、同條第2 項之業務過失傷害（及致重傷）罪之
    基本犯罪類型，對於加害人為汽車駕駛人，於從事駕駛汽車
    之特定行為時無駕駛執照駕車、酒醉駕車，因而致人受傷或
    死亡之特殊行為要件予以加重處罰，已就上述刑法第276 條
    第1 、2 項，同法第284 條第1 、2 項各罪犯罪類型變更之
    個別犯罪行為予以加重，而成另一獨立之罪名，自屬刑法分
    則加重之性質（最高法院99年度臺非字第198 號判決參照）
    。又道路交通管理處罰條例第86條第1 項所稱之汽車駕駛人
    「無照駕車」，係指同條例第21條第1 項第1 款之「未領有
    駕駛執照駕車」，包含「吊銷駕照後駕車」、「吊扣駕照期
    間駕車」，均屬「無照駕駛」，並應包括持較低等級車類之
    駕駛執照，而駕駛較高等級之車類在內。是駕照經吊扣、吊
    銷或註銷，其處分期間即無許可駕駛汽車之憑證，自不得駕
    駛汽車，故於駕照吊扣、吊銷或註銷期間駕車，無駕駛許可
    憑證，自應認係無照駕駛（最高法院91年度台上字第527 號
    判決、82年度台上字第203 號判決意旨參照）。查被告於本
    案發生時，原先考領之普通重型機車駕駛執照業經吊銷，有
    公路監理電子閘門證號查詢機車駕駛人結果資料在卷可參（
    見偵卷第61頁），被告即屬無駕駛執照駕車甚明。被告無駕
    駛執照駕車肇事，因而致人受傷，又違反在場救護義務而駕
    車逕行駛離逃逸，核其所為，係犯道路交通管理處罰條例第
    86條第1 項、刑法第284 條前段之汽車駕駛人無駕駛執照駕
    車而過失傷害罪，及刑法第185 條之4 第1 項前段駕駛動力
    交通工具發生交通事故致人傷害而逃逸罪。公訴意旨認被告
    本件過失傷害部分僅係犯刑法第284 條前段之過失傷害罪，
    容有未洽，爰於社會基本事實同一之範圍內，變更起訴法條
    ，並依道路交通管理處罰條例第86條第1 項規定，就其所犯
    汽車駕駛人無駕駛執照之過失傷害罪部分，加重其刑。
  ㈡被告有如附件起訴書犯罪事實欄一、所載之科刑及執行紀錄
    ，有臺灣高等法院被告前案紀錄表在卷可考，其受徒刑之執
    行完畢，5 年以內故意再犯本案有期徒刑以上之駕駛動力交
    通工具發生交通事故致人傷害而逃逸罪，為累犯。且其於上
    開案件執行完畢後5 年內，猶仍再犯本案，足見其前罪之執
    行無成效，亦徵其對刑罰反應力之薄弱，應依刑法第47條第
    1 項規定，就其所犯駕駛動力交通工具發生交通事故致人傷
    害而逃逸部分，加重其最低本刑（司法院大法官會議釋字第
    775 號解釋意旨參照）。
  ㈢被告所犯上開2 罪，一為故意犯，一為過失犯，行為互殊，
    構成要件不同，應予分論併罰。
  ㈣爰審酌被告無駕駛執照竟猶仍執意駕車上路，暨其輕忽交通
    安全之過失情節，未善盡注意義務，肇致本案車禍，因而使
    被害人受有前開傷勢，實屬不該，又被告駕車肇事致人受傷
    ，竟不為救護或必要之處置，逕行駛離，罔顧傷者安危，所
    為應予非難。惟念及其犯後坦承犯行，又其雖有意願與告訴
    人和解，經本院安排調解期日，然因告訴人未到庭而未果，
    有本院準備程序筆錄暨調解委員調解單在卷為憑，堪認其犯
    後態度尚屬良好等一切情狀，分別量處如主文所示之刑，並
    就得易科罰金部分，諭知易科罰金之折算標準。
五、應適用之法條：
　　刑事訴訟法第273 條之1 第1 項、第299 條第1 項前段、第
    300 條、第310 條之2 、第454 條第2 項，道路交通管理處
    罰條例第86條第1 項，刑法第2 條第1 項但書、第11條、第
    185 條之4 第1 項前段、第284 條前段、第47條1 項、第41
    條第1 項前段，刑法施行法第1 條之1 第1 項。
六、如不服本判決應於收受判決後20日內向本院提出上訴書狀，
    並應敘述具體理由。其未敘述上訴理由者，應於上訴期間屆
    滿後20日內向本院補提理由書（均須按他造當事人之人數附
    繕本）「切勿逕送上級法院」。
本案經檢察官劉仲慧到庭執行職務。
中　　華　　民　　國　　111 　年　　 4　　月　　13　　日
                    刑事審查庭    法　官　呂曾達
以上正本證明與原本無異。
如不服本判決應於收受判決後20日內向本院提出上訴書狀，並應
敘述具體理由。其未敘述上訴理由者，應於上訴期間屆滿後20日
內向本院補提理由書(均須按他造當事人之人數附繕本)「切勿逕
送上級法院」。 
    　　　　　　　　　　　　　　　書記官　楊淨雲
中　　華　　民　　國　　111 　年　　4 　　月　　14　　日
附錄本案論罪科刑依據之法條：
道路交通管理處罰條例第86條第1 項
汽車駕駛人，無駕駛執照駕車、酒醉駕車、吸食毒品或迷幻藥駕
車、行駛人行道或行經行人穿越道不依規定讓行人優先通行，因
而致人受傷或死亡，依法應負刑事責任者，加重其刑至二分之一
。
中華民國刑法第284 條
因過失傷害人者，處1 年以下有期徒刑、拘役或10萬元以下罰金
；致重傷者，處3 年以下有期徒刑、拘役或30萬元以下罰金。
中華民國刑法第185 條之4
駕駛動力交通工具發生交通事故，致人傷害而逃逸者，處6 月以
上5 年以下有期徒刑；致人於死或重傷而逃逸者，處1 年以上7
年以下有期徒刑。
犯前項之罪，駕駛人於發生交通事故致人死傷係無過失者，減輕
或免除其刑。
附件：
　　　臺灣桃園地方檢察署檢察官起訴書
                                    110年度偵字第29496號
　　被　　　告　徐義明　男　48歲（民國00年0月00日生）
　　　　　　　　　　　　住桃園市○○區○○街00號
　　　　　　　　　　　　國民身分證統一編號：Z000000000號
上列被告因公共危險等案件，業經偵查終結，認應提起公訴，茲
將犯罪事實及證據並所犯法條分敘如下：
　　　　犯罪事實
一、徐義明前因公共危險案件，經臺灣桃園地方法院以108年度
    桃交簡字第367號判決處有期徒刑4月確定，於民國108年5月
    8日易科罰金執行完畢。詎猶不知悔改，於110年2月25日上
    午，無照騎乘車牌號碼000-000號普通重型機車，沿桃園市
    大園區五青路由東往西方向行駛，於當日上午6時40分許，
    行經五青路與五青路300巷之無號誌交岔路口時，本應注意
    行經無號誌之交岔路口應減速慢行，作隨時停車之準備，且
    應注意車前狀況，並隨時採取必要之安全措施，而依當時天
    候晴、日間自然光線、柏油路面乾燥無缺陷、無障礙物及視
    距良好等情，並無不能注意之情事，竟疏未注意，即貿然直
    行，適有許卉姍騎乘電動自行車沿五青路300巷由北往南方
    向起駛，2車因而發生碰撞，致許卉姍受有右膝挫擦傷、左
    上臂挫傷等傷害。詎徐義明明知其駕車肇事致人受傷，應即
    採取救護或其他必要之措施，竟為圖規避肇事責任，基於肇
    事逃逸之犯意，未待警方到場處理，且未對現場傷患為必要
    之安全救助，亦未留下個人資料及聯絡方式，稍作停頓後即
    駕車逃逸。
二、案經許卉姍訴由桃園市政府警察局大園分局報告偵辦。
　　　　證據並所犯法條
一、被告徐義明經傳喚無故未到庭，其於警詢矢口否認有何過失
    傷害及肇事逃逸犯行，辯稱：當時對方突然竄出來，造成伊
    車頭撞上對方左側車身，對方因受撞擊而倒下，伊有下車察
    看，有詢問對方是否要叫警察來，對方表示自己沒事，不需
    要警察協助，伊徵得對方同意才離開現場云云。惟查，上揭
    犯罪事實，業據證人即告訴人許卉姍證述綦詳，復有大園敏
    盛醫院診斷證明書、桃園市政府警察局大園分局埔心派出所
    疑似道路交通事故肇事逃逸追查表、道路交通事故現場圖、
    道路交通事故調查報告表㈠㈡、現場及車損照片、告訴人傷勢
    照片、監視器錄影畫面光碟暨截圖照片等在卷可佐。按車輛
    行經設有無號誌之交岔路口，應減速慢行，作隨時停車之準
    備，及行駛時駕駛人應注意車前狀況，隨時採取必要之安全
    措施，道路交通安全規則第93條第1項第2款及第94條第3項
    分別訂有明文。被告騎乘機車自應遵守上開規定，而依當時
    路況又無不能注意之情形，竟疏未注意，肇生本件車禍，其
    有過失至為顯然，又告訴人因車禍而受有前開傷害，足認其
    所受傷害與被告之過失行為間具有相當因果關係；且被告當
    場已知肇事致人受傷之事實，卻仍逕自離去，其所辯不足採
    信，被告犯嫌堪以認定。
二、核被告所為，係犯刑法第284條前段之過失傷害及同法第185
    條之4之肇事逃逸等罪嫌。被告所犯上開2罪，罪質存異，行
    為互殊，請予分論併罰。又被告前有如犯罪事實欄所載論罪
    科刑及執行情形，有本署刑案資料查註紀錄表附卷可稽，其
    於有期徒刑執行完畢後，5年以內故意再犯本件有期徒刑以
    上之肇事逃逸罪，為累犯，請並斟酌依刑法第47條第1項之
    規定及司法院大法官解釋釋字第775號解釋意旨加重其刑。
三、依刑事訴訟法第251條第1項提起公訴。
　　此　致
臺灣桃園地方法院
中　　華　　民　　國　  110　　年　　9 　 月　　30　　日
　　　　　　　　　　　　 　　　檢 察 官　楊挺宏
本件證明與原本無異
中　　華　　民　　國　  110　　年　 10 　 月　 　8  　日
　　　　　　　　　　　　 　　　書 記 官　李純慧
所犯法條：
刑法第284條
因過失傷害人者，處 1 年以下有期徒刑、拘役或 10 萬元以下
罰金；致重傷者，處 3 年以下有期徒刑、拘役或 30 萬元以下
罰金。
刑法第185條之4
駕駛動力交通工具發生交通事故，致人傷害而逃逸者，處 6 月
以上 5 年以下有期徒刑；致人於死或重傷而逃逸者，處 1 年以
上 7 年以下有期徒刑。
犯前項之罪，駕駛人於發生交通事故致人死傷係無過失者，減輕
或免除其刑。